臺灣臺南地方法院民事判決　　　　　　　 94年度訴字第689號
原　　　告　庚○○
被　　　告　卯○○○
　　　　　　癸○○
　　　　　　寅○○
　　　　　　丑○○
上　一　人
訴訟代理人　子○○
被　　　告　甲○○
訴訟代理人　丙○○
被　　　告　己○○
訴訟代理人　戊○○
被　　　告　辛○○
　　　　　　壬○○
　　　　　　乙○○○
上三人共同
訴訟代理人　丁○○
上列當事人間請求給付補償金事件，經本院於中華民國94年11月
17日言詞辯論終結，判決如下：
    主  文
原告之訴駁回。
訴訟費用由原告負擔。
    事實及理由
一、本件被告周國勳未於最後言詞辯論期日到場，核無民事訴訟
    法第386條各款所列情形，爰依原告聲請，由其一造辯論而
    為判決。
二、原告起訴主張：坐落台南縣新化鎮○○段323地號、同段323
    之1地號（應有部分全部）土地及同段347地號（應有部分4
    分之1）土地（以下統稱為系爭土地）均為原告所有，卻遭
    被告等設為道路通行。依民法第787條及788條規定，原告對
    於被告因通行原告所有上開土地，自得請求給付償金。因32
    3及323之1地號土地面積為33.74平方公尺，民國94年公告現
    值為每平方公尺新台幣（下同）22,0 00元，故該2筆土地價
    值為736,340元。另347地號土地面積為3.47平方公尺，公告
    現值與上開土地相同，原告應有部分為4分之1，故該筆土地
    價值為19,470元。故原告依據相當於租金額即系爭土地價值
    每年以年息百分之10計算損害賠償金，則被告等每月應連帶
    賠償原告之金額為6,298元等語。爰聲明：被告等應自94年4
    月8日起，按月連帶給付原告6,298元。
三、被告則答辯如下：
  (一)被告丑○○、卯○○○：伊的房子都是向原告的父親或叔父
    購買，如果沒有道路要如何通行。
  (二)被告癸○○：伊才購買房屋不久，買的時候屋前就已有道路
    。
  (三)被告寅○○、己○○、張欲源、辛○○：伊的房子均面臨中
    山路，可直接由中山路對外通行，不一定要由後方巷道進出
    ，故原告請求伊賠償並無理由。
  (四)被告甲○○：當初原告父親要起造房屋時，除原告所有之三
    筆土地外，伊也有提供自有土地一起規劃作為道路用地，並
    且在土地使用同意書上蓋章。
  (五)被告乙○○○：原告所有之系爭土地之所以成為忠孝路269
    巷巷道一部份，是因為原告的父親、叔父與建商在71年間將
    土地合併欲興建房屋時，將系爭土地、被告甲○○所有重測
    前為唪口段306之51地號土地、伊所有重測前為306之52地號
    土地及其他相鄰土地一起規劃為道路用地。當時原告的父親
    、叔父及其他土地被規劃為道路用地之所有權人都有在同意
    書上蓋章。系爭土地是被規劃為道路用地，與袋地通行權可
    請求補償之情形不同，原告請求伊等給付補償金並無理由。
四、本件審理及證據調查，兩造對於下列事實均不爭執：
  (一)台南新化鎮○○段323地號重測前為唪口段360之68地號，同
    段323之1地號重測前為唪口段360之68地號、同段347地號重
    測前為唪口段360之98地號，而360之98地號係於71年6月18
    日自同段360之67地號土地分割而來。上開新水段323、323
    之1應有部分全部及347地號土地應有部分4分之1原為紀德鄰
    所有，嗣因繼承登記由原告取得所有權。
  (二)系爭土地於69年間，即因訴外人紀德惠（即原告叔父）、紀
    德鄰（即原告之父）等人為起造建物，而將系爭土地與相鄰
    部分土地規劃為道路用地（即現今忠孝路269巷），並徵得
    規劃為道路用地之全體土地所有權人同意。
  (三)經本院會同兩造及地政人員前往履勘，上開土地現況為新化
    鎮○○路269巷巷道一部分，其上已鋪有柏油。被告丑○○
    、癸○○及子○○等人所有之房地面臨忠孝路269巷道，僅
    能由該巷道連接忠孝路對外通行。其餘被告張欲源等6人之
    房地前臨中山路，可直接對外通行，後臨269巷道，亦能由
    269巷道連接忠孝路對外通行。
五、本件原告主張其所有之系爭土地現為道路，供被告等通行，
    依據民法第787條及788條，其得請求被告給付償金乙節。被
    告雖不否認系爭土地現為忠孝路269巷道，其等如欲由忠孝
    路269巷連接忠孝路對外通行，均需經過系爭土地，但拒絕
    賠償原告，並以上情置辯。是本件所應斟酌者為：原告可否
    依據上開法條規定，請求被告給付償金？經查：
  (一)按土地因與公路無適宜之聯絡，致不能為通常使用者，土地
    所有人得通行周圍地以至公路。但對於通行地因此所受之損
    害，應支付償金，此民法第787條定有明文。該條文為民法
    創設之鄰地通行權，目的在於發揮袋地之利用價值，使地盡
    其利，以增進社會經濟公益。是以土地所有權人欲依據該條
    規定請求通行權人給付償金，需通行權人之土地不通公路或
    雖有通路但通行困難，以至不能為通常之使用，而有通行周
    圍地之必要，周圍地人因土地使用受限制而受有損害，而得
    請求通行權人給付償金。茲經本院會同兩造及地政人員履勘
    系爭土地，被告丑○○、癸○○及子○○3人所有之房地面
    臨忠孝路269巷道，由該巷道連接忠孝路可對外通行，其餘
    被告張欲源等6人之房地南臨中山路，可直接對外通行，北
    臨忠孝路269巷道，亦可由該巷道連接忠孝路對外通行。顯
    然被告等人所有之房地均非袋地，周遭地已有適宜通路對外
    聯絡，並無再要求原告提供土地予其等通行之必要。是以，
    原告欲依據民法第787條請求被告給付償金，即與該條規範
    情形不符，並非可信。
  (二)次按有通行權人，於必要時，得開設道路。但對於通行地因
    此所受之損害，應支付償金，民法第788條亦有明文。然該
    條文係承繼同法第787條而來，賦予因袋地而有通行周圍地
    之通行權人，在必要情況下，得將通行之土地開設為道路，
    但對於通行地因此所受損害賦予得請求支付賠償金之權利。
    經查原告所有之系爭土地，經本院履勘時固已開設為忠孝路
    269巷道一部分，且路面鋪設柏油。但系爭土地之所以成為
    開設為道路，係原告父親於69年間與其他地主及建商共同起
    造房屋時，即將系爭土地及相鄰土地規劃為道路用地，並徵
    得規劃為道路用地之私有土地全體所有權人同意並蓋印後，
    由建商於起造房屋時一併開設為道路等情，有台南縣政府94
    年8月16日檢附相關建造執照等資料在卷可參。可見，被告
    並無因其所有之土地為袋地，且為通行必要，而將系爭土地
    擅自開設為道路之情。原告欲依據民法第788條請求被告給
    付償金，亦與該條規範情形不符，不能採信。
六、綜上所陳，原告所有之系爭土地，係因其被繼承人於69年間
    起造房屋時，將系爭土地與他人所有之相鄰土地規劃為道路
    用地，並同意提供系爭土地為通路後，由建商鋪設為現今忠
    孝路269巷巷道。被告所有之土地既非袋地，亦無因通行必
    要而將系爭土地開設為道路之情。從而，原告依據民法第78
    7條及第788條規定，請求被告等自94年4月8日起按月連帶給
    付原告6,298元，均無理由，不應准許。
七、本件事證已臻明確，被告另請求傳訊建商葉紫良，以明瞭原
    告父親或叔父有無提供系爭土地規劃為道路用地一事，已無
    必要，爰不再調查，附此敘明。
八、結論：原告之訴為無理由，依民事訴訟法第385條第1項前段
    、第78條，判決如主文。
中　　華　　民　　國　　94　　年　　11　　月　　30　　日
                  民事第四庭    法　官　許蕙蘭
以上正本係照原本作成
如對本判決上訴，須於判決送達後20日內向本院提出上訴狀
中　　華　　民　　國　　94　　年　　11　　月　　30　　日
                                書記官　黃鋕偉
